【裁判字號】    95,訴,862
【裁判日期】    951204
【裁判案由】    殺人未遂等
【裁判全文】
臺灣高雄地方法院刑事判決               95年度訴字第862號
公  訴  人  臺灣高雄地方法院檢察署檢察官
被      告  甲○○
選任辯護人  陳清朗律師
被      告  乙○○
            戊○○
上2 人共同
選任辯護人  李衍志律師
上列被告因殺人未遂等案件，經檢察官提起公訴（94年度偵字第
27188 號、28907號、95年度偵字第7690號），本院判決如下：
    主    文
本件公訴不受理。
    理    由
一、公訴意旨係以：被告甲○○、乙○○與戊○○緣友人因細故
    遭人殺傷，而於民國94年11月18日晚上11時許，由林俊竹、
    張國輝、郭義賢、陳瑞賢及其他年籍、真實姓名不詳之人共
    約20餘人，共同基於將尋仇對象圍毆而死亦不違背渠等本意
    之犯意聯絡，集結攜帶球棒、鐵棒與木棍等物集結後，分乘
    甲○○駕駛之車牌號碼ZX—2335號等7 部自小客車，在高雄
    市區來往搜尋報仇對象。嗣於翌（19）日（起訴書誤植為同
    日，應予更正）凌晨4 時52分許，被告甲○○、乙○○與戊○○等人，在高雄市○○區○○路三鳳宮前發現辛○○、丁○○、丙○○與庚○○（起訴書誤植為陳呈偉，應予更正）
    4 人（下稱辛○○等4 人）駕駛車牌號碼9495—GK號自小客
    車自三鳳宮前經過，誤認辛○○等4 人即為前來尋仇之對象
    ，乃分別以所乘之自小客車包圍攔阻辛○○等4 人所駕自小
    客車，並承上犯意，一擁而上以所持上開棍棒圍毆追打辛○○等4 人，致辛○○受有頭部外傷、背部、腹部穿刺傷、背
    部腹部鈍挫傷、左手第五掌骨骨折之傷害，丁○○受有頭皮
    3 公分裂傷、左手腕挫傷、背部及雙膝擦傷、頭部外傷之傷
    害，丙○○受有左側腰部挫傷疼痛之傷害，庚○○受有左右
    手肘後側及左右前臂腫痛、結痂、挫傷、上背挫傷之傷害。
    嗣經警以車牌號碼之車籍資料而循線查獲，並分別逮捕到案
    。案經辛○○等4 人提出告訴，因認被告3 人涉犯刑法第27
    1 條第2 項、第1 項之殺人未遂罪嫌等語。
二、公訴意旨係以：(一)被告3 人於警詢與偵訊中互核之供述；(二)
    告訴人指訴多次遭人針對頭部等致命部位攻擊而分別逃竄；
    (三)被告3 人既分別由張國輝等人邀來一同尋仇，竟於其同夥
    正攻擊仇家時，在旁袖手旁觀，所辯不足採信；(四)告訴人之
    診斷證明書，可證被害人受有系爭傷害；(五)現場監視器翻拍
    相片，可證被告3 人有不確定殺人故意等證據，資為論據。
三、訊據被告3 人堅決否認有殺人故意，被告甲○○辯稱：伊當
    時只是要傷害、教訓對方而已，並沒有要殺人意思；其辯護
    人亦稱依被害人受傷情形，並未嚴重到足以致命，甲○○無
    殺人之犯意等語；再被告乙○○辯稱：當時伊在車上，沒有
    下車，沒有殺人之意思等語；被告戊○○則辯稱：當時伊也
    沒有下車等語，其等共同辯護人亦辯稱：戊○○、乙○○雖
    有共同傷害犯意，但從無殺人致死之犯意等語。
四、證據能力部分：
  (一)證人甲○○、乙○○、洪典簽、辛○○、丁○○、丙○○與
    庚○○、壬○○○曾於檢察官偵查中到庭具結作證，其向檢
    察官所為之言詞陳述，並無證據證明有何顯不可信之情況，
    且與本案待證事實相關，依刑事訴訟法第159 條之1 第2 項
    規定，得為證據。
  (二)卷附告訴人辛○○、丁○○、丙○○、庚○○分別提出高雄
    大學附設醫院、奇美醫院、吉祥中醫診所出具之診斷證明書
    各1 份，係上開醫院診所因告訴人之請求始行製作、出具，
    並非於例常業務過程中必然、接續不斷製作之紀錄文書或證
    明文書，尚與刑事訴訟法第159 條之4 第2 款規定不合。惟
    觀諸前開診斷證明書之內容，係就告訴人之傷勢確經該院專
    業醫師診療、及該傷勢係何種傷害等節為證明，並經上開醫
    院主治醫師簽名或蓋章出具，顯係醫師基於其醫療專業，就
    告訴人之病情診療判斷後始行製作，且司法機關隨時可以調
    取醫師依醫師法第12條規定所製作，並由醫師執業之醫療機
    構依醫療法第70條規定保存之病歷與之相互核對，若有錯誤
    ，甚易發現並糾正，綜上所述，上開診斷證明書可信度甚高
    ，屬於可信之特別情況下製作之文書，依刑事訴訟法第159
    條之4 第3 款規定，有證據能力。
  (三)又就卷附(1)中華電信門號0000000000、和信電信門號000000
    0000、0000000000、0000000000、0000000000、0000000000
    、0000000000、0000000000、0000000000、0000000000等號
    、台灣大哥大門號0000000000、0000000000等號、遠傳電信
    門號0000000000、泛亞電信門號0000000000號之通聯紀錄及
    使用者資料、內政部刑事警察局槍彈鑑定書、奇美醫院函、
    高雄市政府警察局刑警大隊之搜索、扣押筆錄、扣押物品目
    錄表、被告3 人自願性同意搜索筆錄、辛○○等4 人撤回告
    訴狀及和解書、高雄市政府警察局三民第一分局函；以及就
    (2)刑事鑑識中心勘查初報表及現場照片31紙、高雄市政府警
    察局勤務指揮中心受理各類案件紀錄表及監視器照片31 紙
    等資料之證據能力，均屬被告以外之人於審判外之書面陳述
    ，公訴人、被告及其辯護人就上開(1)資料，均於審判程序表
    示同意作為本案證據；而就上開(2)資料，則表示無意見（參
    本院95年11月20日審判筆錄），本院審酌該等書面陳述作成
    之情形均屬正常，並無任何違反法定程序或不當之情形，且
    與待證事實有關聯性，認適當作為證據，依刑事訴訟法第
    159 條之5 第1 項、第2 項規定，上開書面陳述均具有證據
    能力。
五、實體部分：
  (一)按殺人與傷害之區別，應以有無殺意為斷，即行為人於下手
    時有無決意取被害人生命為準。行為人於行為當時，主觀上
    是否有殺人之故意，除應斟酌其使用之兇器種類、攻擊之部
    位、行為時之態度與表示外，尚應深入觀察行為人與被害人
    之關係、衝突之起因、行為當時所受之刺激、下手力量之輕
    重，被害人受傷之情形及行為人事後之態度等各項因素綜合
    予以研析。
  (二)經查：證人辛○○於檢察官偵訊時證稱：「凌晨4 、5 點開
    車經過三鳳宮前，2 台從旁邊、4 台從後面將我們攔下，他
    們下車拿鋁棒、鐵棒的東西，我們4 人就下車，他們10幾個
    人圍上來，就打我們，我左手擋時造成骨折」、「對方罵我
    三字經，並說『乎你死』、『乎寧死』等語」；丁○○證稱
    ：「對方10幾個人包圍過來，拿球棒、木棒、鐵條打，我們
    4 人有被打，以木棒打我頭部，我摔倒時，他們還繼續打我
    頭部」等語；丙○○證稱：「下車有被打，我們4 人分頭下
    車，被攔下來打，打我腰部、上半身，對方一直罵三字經，
    說『乎你死』等語；庚○○則證稱：「對方拿木棒、鋁棒、
    鐵棒、狼牙棒，過程中對方有說『是應，乎應死』」等語（
    參偵27188 號卷第49至55頁），足見告訴人辛○○等4 人係
    指訴下手毆打伊等之人手持木棒、鋁棒或狼牙棒等物，且毆
    打過程中有說出欲致人於死等言語。惟辛○○等4 人於本院
    95 年10 月12日準備程序改稱：被告3 人當時只有講髒話，
    沒有說要「殺死我們」，或「讓我們死」，沒有看到被告3
    人拿刀械，只有拿球棒等語（參本院卷第95至97頁），其等
    4 人前後供述即有矛盾，是則辛○○等4 人所謂被告3 人有
    殺人犯意云云，即屬存疑。
  (三)再參酌(1)證人甲○○於檢察官偵訊中證稱：「典仔（即戊○○）有在車上」、「在天賜宮有分配木棒，我車上4 支棒子
    ，其中1 支是鐵棒，典仔有在車隊」、「知道交付木棒之用
    意，打架的武器」等語，且在偵查中供稱：「（你認為應該
    要教訓對方到何程度？）我不知道」、「當時雙方人馬都有
    拿木棒互打，場面很混亂」、「現場有聽到有人求饒『別打
    了』、『跑了』、「對方先與我方之人發生衝突，之後有人
    向阿樂嗆聲，阿樂才找人幫忙教訓對方」等語；(2)被告乙○○於檢察官偵訊中供稱：「我去時坐謝文隆黑色喜美車，戊○○坐在我後面」、「（戊○○有無下車？）他有下車看一
    下」；「他們有拿木棒、鋤頭柄，由陳瑞賢在車上拿出」、
    「有聽到罵三字經」、「（他們有無持凶器同往？）有，拿
    木棒、鋤頭柄」、「（戊○○何時到場？）他是11點與我一
    起喝酒，之後我們2 人一起過去」、「張國輝說對方來時，
    要我將對方攔住，他們先走」等語明確；(3)證人戊○○於偵
    訊中具結證稱：「我只有跟去，但沒有拿東西」、「對方的
    人下車在跑，我方的人拿棒子邊追邊打」、「張國輝、林俊
    竹找了10幾人過去，有攜帶球棒、鋤頭柄」、「持棒狀物圍
    打對方，之後對方跑，我們就追打」等語明確（參偵27188
    號卷(一)第77、82、83頁、卷(二)第63、64、67、68、80頁、偵
    28907 號卷第51、53、55、59頁），是由上開證人甲○○、
    戊○○之證述、被告甲○○、乙○○之供述可知，本件係因
    張國輝、林俊竹等與人發生衝突亟需報復，乃分別邀被告3
    人參加，出發時即意在教訓對方，而雙方互毆時，被告3 人
    亦均在毆打現場，是被告3 人應有容任下手實施之人所為毆
    打被害人，亦不違背渠等本意之共同不確定傷害犯意已明，
    是以被告甲○○自白有參與傷害被害人，核與卷內積極證據
    相符，堪予採信；而被告乙○○、戊○○辯稱均無下車參與
    毆打一節，並無可採。惟辛○○等4 人於本院審理時亦具結
    證稱：被告3 人與其他下手之人只有講髒話而已，沒有說要
    殺死伊等，沒有看到被告3 人拿刀械，只有拿球棒而已等語
    ，與被告3 人所辯並無基於殺人犯意聯絡等語，核屬相符。
    此外，被告甲○○、乙○○及戊○○各係被不同之人邀約到
    場，乘坐不同車輛，亦非同一時間出發、到達，被告3 人與
    其他多數人究於何時、何地產生共同殺人之謀議、行為分擔
    ，起訴書未予列明，公訴人亦未具體說明或舉證證明，則公
    訴人指訴被告3 人有不確定殺人之犯意聯絡，更屬有疑。
  (四)復以自被害人所受傷害情節觀之，證人丁○○於本院具結證
    稱：其手、腰、背及頭部受到棒球毆打，兇器是鋁棒及木棒
    等語；證人丙○○亦具結證稱：其腰部受傷，是球棒打傷，
    不曉得是否是在場3 位被告等語；證人庚○○亦具結證稱：
    其轉身時被木棒打，受傷在背部、手肘等語（參本院卷第
    125 、127 、133 、138 等頁），核與其等3 人頭部、左手
    睕、背部、雙膝、左右前臂等部位受有明顯外傷、挫傷、腫
    痛等傷害相符，且係受鈍器打擊，而非被尖銳兇器所傷，則
    並非針對其等人身致命主要部位下手已明，亦堪佐證。而辛○○所受傷勢，雖經奇美醫院函覆本院以：「其左上背部及
    左腰部之傷口，依外觀判斷應是利器所傷，是何刀械難以判
    斷」等語（參本院卷第118 頁），惟證人辛○○於本院具結
    證稱：其受到棒、球棒毆打，肩膀、腰、手掌受傷，頭部外
    傷是因伊跳到河裡，用滾的下去，有被邊坡刺到，沒有被砍
    傷，也沒有看到利器等語（參本院卷第129 頁），參以系爭
    地點係位於河北路三鳳宮前河邊（愛河支流）堤防道路，沿
    岸邊坡亦有築堤施工後所殘餘模板突出鋼釘、排放管線尖狀
    物、突出物等情，則證人辛○○所述其頭部、左上背部及左
    腰部於滾落該大排水溝時因此受傷，並非利器所傷等語，亦
    非無由，堪以採信。另以被告3 人加上張國輝等20餘人共同
    圍毆被害人4 人，若確有持利器共同殺人犯意聯絡，則告訴
    人4 人所受傷害當非僅如此，甚為顯然，是均無法證明被告
    3 人有不特定殺人犯意。
  (五)又本案雙方衝突現場，雖經警發現有遺留彈殼6 顆（並無所
    謂槍彈扣案），且證人李宏毅於本院證稱：對方在伊左邊那
    一台有持槍等語（參本院卷第135 頁），惟其同時證稱：「
    不曉得有無開槍，不曉得是否為被告3 人持槍，不曉得持槍
    之人是否為乙○○」等語（參本院卷第136 頁），而被害人
    辛○○等4 人並未受有槍傷，亦無證據證明上開被害人所乘
    坐之車輛有被槍彈擊中，是尚無法具體指認被告3 人有持槍
    殺人之犯意。而上開彈殼經送鑑驗結果，並無法認定究係被
    告3 人、或張國輝等20餘人中之1 人擊發所遺留，此有起訴
    書證據並所犯法條欄理由二說明稽詳在卷可參。況，縱張國
    輝等20餘人其中有人持槍，惟其是否係基於獨自持槍防身、
    基於殺人犯意持槍、有無在張國輝等20餘人報復、傷害犯意
    聯絡之範圍內、被告3 人是否參與持有槍彈之犯意聯絡等，
    公訴人均無說明，亦無舉證證明。是既無法證明被告3 人與
    張國輝等20餘人有攜帶具殺傷力槍械到場肇事，即難認被告
    3 人有共同不特定殺人之犯意。
  (六)至證人即三鳳宮前阿寶檳榔攤之壬○○○雖於偵查中具結證
    稱：「（94年11月19日早上是否有看見或聽見有人打架？）
    看到有車往河北路方向開出，之後聽別人說有人在中華路、
    河北路打架」、「（是否可認出向你購買之人？）我沒有注
    意他的長相」等語（參偵27188 號卷(二)第46、47頁），是亦
    僅能證明有聽說雙方打架傷害情事而已，而不足證明被告3
    人有殺人犯意及犯行。
  (七)另辛○○等4 人所提出診斷證明書各1 紙，固可證明其等受
    有上揭傷害之事實，惟無法認定被告3 人係基於殺人犯意為
    之；而現場監視器翻拍相片及現場VCD 光碟3 片，並未攝到
    被告3 人有下手實施殺人行為。又上開門號手機通聯紀錄、
    搜索扣押筆錄，亦無足以認定被告3 人有殺人犯意聯絡之具
    體證明。
  (八)此外，本院復查無其他積極證據足資認定被告3 人有共同殺
    人犯意，是核被告3 人所為，係犯刑法第277 條第1 項前段
    之普通傷害罪。公訴意旨認被告所為係犯同法第271 條第2
    項、第1 項之殺人未遂罪嫌，容有誤會。
六、次按告訴乃論之罪，告訴人於第一審辯論終結前，得撤回其
    告訴。又告訴經撤回者，法院應諭知不受理之判決，刑事訴
    訟法第238 條第1 項、第303 條第3 款亦有明定。本件被告
    3 人殺人未遂案件，經檢察官提起公訴，本院審理後認被告
    3 人係涉犯刑法第277 條第1 項前段之普通傷害罪嫌，而依
    刑法第287 條前段規定，須告訴乃論。茲據告訴人辛○○等
    4 人於本院審理中當庭表明撤回告訴之旨，有95年9 月18日
    撤回告訴狀附和解書各1 件、本院95年10月12日準備程序筆
    錄在卷可稽，揆諸上開說明，自應為公訴不受理之判決。
七、至於被告等3 人是否有共同持有屬於槍砲彈藥刀械管制條例
    所列管之槍彈，因未在本件起訴事實範圍內，縱被告等3 人
    有持有屬於同條例所列管之槍彈，因被告等3人被訴刑法第
    271 條第2 項、第1 項之殺人未遂等罪名，業經本院變更起
    訴法條，並諭知公訴不受理在案，有如前述，故該部分亦無
    修正公布施行前刑法第55條牽連犯之裁判上一罪關係可言，
    故本院無從審理，併此敘明。
據上論斷，應依刑事訴訟法第452 條、第303 條第3 款、第307
條，判決如主文。
本案經檢察官己○○到庭執行職務
中    華    民    國    95    年    12    月    4     日
                  刑事第二庭   審判長 法  官  邱永貴
                                      法  官  何佩陵
                                      法  官  李昆南
以上判決正本證明與原本無異
如不服本判決，應於送達後10日內，向本院提出上訴狀。
中    華    民    國    95    年    12    月    4     日
                                書記官  黃美玲


司法院資訊處製作；財團法人民間司法改革基金會備份。
